---
title: "R Notebook"
output:
  html_document:
    df_print: paged
  pdf_document: default
---

```{r setup, include=FALSE}

knitr::opts_knit$set(root.dir = "../R-test")  # Set root directory
library(pwr)

df_tit <- read.csv("titanic.csv")
df_imdb <- read.csv("imdb_data.csv")
library(palmerpenguins)
library(effectsize)
library(ggplot2)

```

# Intro
Datasets som används
- titanic (df_tit)
- Filmer (df_imdb)
- diamonds (från ggplot2)
- penguins (från palmerpenguins)

# Steg 1 - Kartlägg

str
summary
names
table

hist
barplot

OBS: Behövs någon rensas upp?

enkel upprensning

df_clean <- na.omit(df)



```{r}
# hur vill vi undersöka de olika dataseten?


df_tit_clean <- na.omit(df_tit)

summary(df_tit_clean)
```

```{r}
# hur vill vi undersöka de olika dataseten?

#df_imdb


df_imdb_clean <- na.omit(df_imdb)
summary(df_imdb_clean)


```

```{r}
# hur vill vi undersöka de olika dataseten?

# diamonds

summary(diamonds)

```

```{r}
# hur vill vi undersöka de olika dataseten?

penguins_clean <- na.omit(penguins)
summary(penguins_clean)

```

# Kategorier och värden

boxplot
hist

tapply
aggregate
by

inkluderade funktioner (urval)
mean, median, sd, var, IQR, min, max, sum, summary

```{r}
# Värden och kategorier - undersökning

tapply(df_tit$Fare, df_tit$Pclass, mean)
tapply(df_tit$Fare, df_tit$Pclass, median)
tapply(df_tit$Fare, df_tit$Pclass, sd)
# 
#aggregate(Fare~Pclass, data = df_tit, FUN = mean)
# 
# by(df_tit$Fare, df_tit$Pclass, summary)

# boxplot(Fare~Pclass, data = df_tit)

# stripchart(Fare ~Pclass, data = df_tit)

#stripchart(Fare ~Pclass, data = df_tit, method = "jitter", vertical = TRUE)

#ggplot(df_tit, aes(x=Pclass, y = Fare)) + geom_jitter()

nuBreaks <- 30

par(mfrow = c(1,2))
hist(df_tit$Age[df_tit$Survived == 1],
     breaks = nuBreaks,
     main = "Survived",
     xlab = "Age",
     col = "green")

hist(df_tit$Age[df_tit$Survived == 0],
     breaks = nuBreaks,
     main = "Did Not Survive",
     xlab = "Age",
     col = "red")

```


df$age_group <- cut(df$Age, 
                    breaks = c(0, 10, 18, 25, 35, 45, 100),
                    labels = c("child", "teen", "Under 25", "25-34", "35-44", "45+"))

```{r}
# Värden och kategorier - undersökning


df_imdb_clean$ratingGroup <- cut(df_imdb_clean$averageRating,
                                 breaks = c(0, 3, 6.5, 10),
                                 labels = c("low", "medium", "high"))


tapply(df_imdb_clean$gross, df_imdb_clean$ratingGroup, mean)
boxplot(gross~ratingGroup, data=df_imdb_clean)


```

```{r}
# Värden och kategorier - undersökning

#str(diamonds)

tapply(diamonds$price, diamonds$color, mean)
tapply(diamonds$price, diamonds$color, median)
tapply(diamonds$price, diamonds$color, sd)

boxplot(price ~color, data = diamonds)

```

```{r}
# Värden och kategorier - undersökning

str(penguins)


```

# Signifikans

## T-test 
Signifikant samband mellan medelvärde och TVÅ kategorier 

t.test(a ~ b, data = dataframe)

t = antal standardavvikelser som skillnaden är. Högt = bra
df = degrees of freedom. Högt = bra

df > 100, t > 2 ger signifikant samband vid p<0,05

95 percentage confidence = vi är 95 % säkra att skillnaden är någonstans mellan de här värdena

cohens_d(a~ b, data = dataframe)

## ANOVA

Används för att jämföra medlevärde mellan FLER ÄN TVÅ kategorier

aov_result <- aov(a ~b, data = dataframe)

summary(aov_result)


**Sum Sq (Sum of Squares)**

- species: 52473 — variance *between* groups (how much group means differ from overall mean)
- Residuals: 14953 — variance *within* groups (how much individuals differ from their group mean)

Big between, small within = groups are clearly different.

**Mean Sq (Mean Square)**

Sum of squares divided by df. This standardizes for group size.

- species: 52473 / 2 = 26237
- Residuals: 14953 / 339 = 44

**F value: 594.8**

The ratio: between-group variance / within-group variance
F = 26237 / 44 = 594.8

Large F means groups differ much more than you'd expect from random variation. An F around 1 would suggest no real difference.
Pr(>F): < 2e-16
The p-value. 

## Djupare 
För att utröna VILKA grupper som skiljer sig åt

TukeyHSD(aov_result)

Effektstorlek

eta_squared(aov_result)

Saker att titta efter: Om lower och upper har olika tecken!! 

```{r}
# hur vill vi undersöka de olika dataseten?

# df_tit

#t.test(Fare~Survived, data = df_tit)

# 
# cohens_d(Fare~Survived, data = df_tit)

# tapply(df_tit$Fare, list(df_tit$Sex, df_tit$Pclass), mean, na.rm = TRUE)

df_tit$Pclass_f <- factor(df_tit$Pclass)
 
aov_result <- aov(Fare ~Pclass_f, data = df_tit)

# 
summary(aov_result)
# 
TukeyHSD(aov_result)
# 
eta_squared(aov_result)

```

```{r}
# hur vill vi undersöka de olika dataseten?

# df_imdb

aov_result_film <- aov(numVotes ~ratingGroup, data = df_imdb_clean)

# 
summary(aov_result_film)
# 
TukeyHSD(aov_result_film)
# 
eta_squared(aov_result_film)

boxplot(numVotes~ratingGroup, data=df_imdb_clean)

```

```{r}
# hur vill vi undersöka de olika dataseten?

diamonds


```

```{r}
# hur vill vi undersöka de olika dataseten?

penguins


```


# Korrelation

cor(df$kol1, df$kol2)

## dataframe med intressanta kolumner

ny_df <- gammal_df[, c("namn", "namn", "namn")]

cor(ny_df)

round(NN, 2) för färre decimaler


```{r}
# Leta korrelationer

df_tit


```

```{r}
# Leta korrelationer

#cor(df_imdb_clean$runtimeMinutes, df_imdb_clean$budget)

df_imdb_runtime <- df_imdb_clean[, c("runtimeMinutes", "budget", "gross", "averageRating")]

cor(df_imdb_runtime)

```

```{r}
# Leta korrelationer

#diamonds

plot(diamonds$carat, diamonds$price)
```

```{r}
# Leta korrelationer

penguins

```

## Linear regression

Ger ett ungefärligt linjärt samband

räta linjens ekvation: y = kx + m

model <- lm(a~b, data = dataframe)
summary(model)

Intercept = beroende variabel när oberoende = 0
Värdet under = hur mycket stiger beroende variabeln / ökning i oberoende (dvs: lutning)

std.Error - mindre = mer precist och mer confident

t anger lutningens proportion mot "noise", mot std.error.

R-squared anger hur mycket beroende variabeln förklaras av den oberoende. 0-1

F-statistic = ger signifikans. 

coef(model) ger linjär modell.

predict(model, data.frame(a = N))

# Base R
plot(diamonds$carat, diamonds$price)
abline(model, col = "red")

# ggplot2
ggplot(diamonds, aes(x = carat, y = price)) +
  geom_point(alpha = 0.1) +
  geom_smooth(method = "lm", color = "red")
  
  
ggplot(penguins, aes(x = flipper_length_mm, y = body_mass_g)) +
  geom_point() +
  geom_smooth(method = "lm")
  
```{r}
#names(penguins_clean)

penguins_beak <- lm(flipper_length_mm~bill_length_mm, data = penguins_clean)
summary(penguins_beak)

plot(penguins_clean$bill_length_mm, penguins_clean$flipper_length_mm)
abline(penguins_beak)
```

# Multiple regression

model2 = lm(a ~b+c+d+e, data = dataframe)
summary(model2)

Ger coefficienter, fel och t-värde som ovan, fast uppdelat. 

kan jämföra modeller med anova(model1, model2)

# Logistic regression

model <- glm(a~b, data = dataframe, family = "binomial")
summary(model)

The Estimate: If the number for Fare is positive, it means as Fare goes up, the chance of surviving goes up.

The P-value: Look at the stars ***. If you see them, money definitely mattered on the Titanic

```{r}
tit_model <- glm(Survived ~Fare+Age+Sex, data = df_tit_clean, family="binomial")
#summary(tit_model)

# new_passenger <- data.frame(Fare = 15, Age = 30, Sex = "female")
# predict(tit_model, newdata = new_passenger, type = "response")

scenarios <- data.frame(
  Fare = c(100,30),
  Age = c(60,20),
  Sex = c("male","female")
)

predict(tit_model, newdata = scenarios, type = "response")

```


